臺灣高雄地方法院刑事判決　　　　　　　　　　　　九十三年度簡上字第八一九號
　　上　訴　人
　　即　被　告　丙○○
　　　　　　　　甲○○
　　共　　　同
　　選任辯護人　郭福三律師
右列上訴人等因違反商標法案件，不服本院高雄簡易庭九十三年度簡字第四七五七號
中華民國九十三年十月十三日第一審判決（聲請簡易判決處刑案號：九十三年度偵字
第一六三號、第六五九二號），提起上訴，本院合議庭認不得以簡易判決處刑，改依
通常程序為第一審之審判，判決如左：
    主  文
原判決撤銷。
丙○○、甲○○均無罪。
    理  由
一、本件聲請簡易判決處刑意旨略以：被告丙○○係高雄市○○區○○街六十一號媚
    芭黎企業股份有限公司（以下簡稱媚芭黎公司）之負責人，僱用被告甲○○在該
    公司擔任副理，二人明知審定號第00000000號之「ＢＵＲＢＥＲＲＹＳ
    」方格紋商標圖樣，係英商布拜里公司（以下簡稱布拜里公司）向我國經濟部智
    慧財產局申請註冊登記，取得商標專用權之註冊商標，指定使用於衣服、背心、
    圍巾等商品，迄今仍在商標專用期間內，又該商標專用權人所生產之衣服等商品
    ，在國內外行銷多年，廣為業界及一般消費大眾所共知，且明知媚芭黎公司於民
    國九十二年七、八月間，向不詳之人以每件衣服人民幣十五元至二十三元之價格
    購入之服飾一批，其上標示之圖樣，均係使用相同於布拜里公司之上開註冊商標
    圖樣，竟共同基於意圖販賣牟利之犯意聯絡，自上開購入之時日起，以每件服飾
    新台幣（下同）一百五十元至一百九十九元之價格，出售予高雄市前鎮區○○○
    路六八八號金銀島購物中心、高雄市吉安愛買購物中心、高雄市家樂福購物中心
    ，賺取差價營利。嗣於同年十二月二十二日下午四時五十分許，為警持搜索票在
    媚芭黎公司內當場查獲，並扣得侵害布拜里公司商標權之仿冒服飾一千六百六十
    三件，因認被告丙○○、甲○○涉犯商標法第八十二條之販賣仿冒商標商品罪嫌
    。
二、按犯罪事實應依證據認定之，無證據不得認定犯罪事實；又不能證明被告犯罪者
    ，應諭知無罪之判決，刑事訴訟法第一百五十四條第二項、第三百零一條第一項
    分別定有明文。再所謂證據，係指足以認定被告確有犯罪行為之積極證據而言，
    該項證據自須適合於被告犯罪事實之認定，始得採為斷罪資料；苟積極之證據不
    足為不利於被告事實之認定，即應為有利於被告之認定，更不必有何有利之證據
    （最高法院二十九年上字第三一○五號、三十年上字八一六號判例參照）；又事
    實之認定，應憑證據，如未能發現相當證據，或證據不足以證明，自不能以推測
    或擬制之方法，為裁判基礎（最高法院四十年台上字第八六號判例參照）。且認
    定犯罪事實所憑之證據，雖不以直接證據為限，間接證據亦包括在內，然而無論
    直接證據或間接證據，其為訴訟上之證明，須於通常一般之人均不致有所懷疑，
    而得確信其為真實之程度者，始得據為有罪之認定，倘其證明尚未達到此一程度
    ，而有合理之懷疑存在而無從使事實審法院得有罪之確信時，即應由法院為諭知
    被告無罪之判決（最高法院七十六年台上字第四九八六號判例參照）。
三、公訴人認被告二人涉有前揭違反商標法之犯行，無非係以告訴代理人戊○○之指
    訴，鑑定證明書、經濟部智慧財產權局商標註冊證各一紙、查獲照片七十八張及
    扣案之仿冒商標商品一千六百六十三件，且扣案之服飾布面均大量使用相同於布
    拜里公司之方格紋商標圖樣，或於衣服頭套、手腕等明顯處使用相同於布拜里公
    司之方格紋商標圖樣，該等方格紋圖樣於服飾上之表現，已足使購買人或潛在消
    費者及一般社會大眾就該商品之來源與布拜里公司之產品產生混淆誤認；又我國
    政府長期以來大力查禁仿冒商品，電子及平面媒體均廣為宣導應尊重他人智慧財
    產權之廣告文宣，是禁售仿冒商品已為一般國民所共知，而布拜里公司向經濟部
    智慧財產局申請註冊之方格紋商標，已取得商標專用權，並指定使用於衣服、背
    心、圍巾等商品，均在國際及國內市場行銷多年，品質著有商譽，為業者及消費
    大眾所共知，被告既以販售成衣為業，其以顯低於市價之價格購入並批發前開商
    品販售至高雄市各大賣場，堪認其應明知所販售之物係仿冒前揭商標之商品而仍
    販售無誤等情為其論罪之依據。然訊據被告丙○○、甲○○固均坦承有購入及販
    賣上開扣案商品之事實，惟均堅決否認有何違反商標法之犯行，被告丙○○辯稱
    ：伊並不知道方格紋之圖樣有經過商標註冊，伊有使用自己的商標等語；被告甲
    ○○則以：伊只是受僱的員工，並不知道商品的來源，伊認為只要是公司進口進
    來的應該沒有問題，不知道公司所進的貨是仿冒之商品等語置辯。
四、經查：
  (一)按商標法所稱之「商標」，應足以使商品或服務之相關消費者認識其為表彰商品
    或服務之標識，並得藉以與他人之商品或服務相區別，係以具有特別顯著性之標
    誌，表彰其商品之出處，藉以與他人商品區別，防止仿冒，以保護消費者利益及
    促進工商企業之正常發展，其是否有欺罔公眾，或使公眾誤信者，自應斟酌一般
    商品購買人主觀之認識及業者一般使用方式，以資判斷是否因其標識，而使一般
    消費者對其商品之性質、出產地或製造者發生混淆誤認而誤購之虞，此觀之商標
    法第五條、第六條之規定及立法意旨自明。至於是否為「商品之區別標示或係商
    品之形狀、品質、功能或其他說明」，係依一般社會通念、交易情形及同業間，
    就該商品之實際使用狀況等綜合考量之。再者，商標之作用，乃在表彰商標專用
    權人所生產、製造、加工、揀選、批售或經紀商品之來源，使一般購買者認識該
    商標之商品，並藉以區別該商品之來源及其品質信譽，並使商標專用權人得因其
    商標商品，而在同一商品市場上建立其品牌之優越性而獲致應有之利潤，間接促
    使商標專用權人願投入更多經費與人力從事研究發展，因此商標法第八十二條，
    乃係對於侵害他人商標專用權之行為，所為之處罰規定，依該條款之規定係以：
    明知於同一商品或類似商品，使用相同或近似於他人註冊商標之圖樣而販賣者，
    為其犯罪構成要件，易言之，行為人主觀上必須具有直接故意，而其客觀上則必
    須於同一或類似商品，使用「相同」或「近似」於他人註冊商標之圖樣者，始足
    該當。而條文所稱「相同」商標，係指與他人註冊商標完全相同，並無疑義，而
    所稱「近似」則以所使用之商標，足使一般人對該商品之來源與信譽發生混淆者
    ，始足當之，至是否構成「近似」，應異時異地通體觀察，不得僅以對照比較為
    判斷之標準，故縱令兩商標對照比較，能見異同，然需隔離觀察其總體或主要部
    分，仍不足以引起混同誤認之虞者，即非屬近似。
  (二)又如附表所示之商標圖樣，係布拜里公司向經濟部智慧財產局申請註冊登記，取
    得商標專用權，指定使用於衣服、背心、大衣、風衣、夾克、休閒服等商品，專
    用期間自八十九年九月十六日起至九十九年九月十五日止乙節，有中華民國商標
    第00000000號註冊證一紙可稽（見九十三年度偵字第一六三號卷第二十
    頁），而上開商標申請註冊之初，經濟部智慧財產局以各式線條顏色交織組成之
    圖案，使用於布料等相關商品上，依一般社會通念，僅係布料商品普通使用之花
    紋圖案，不具表彰商品來源之商標識別力之理由，發給核駁理由先行通知書，嗣
    後因布拜里公司除以其「ＢＵＲＢＥＲＲＹＳ」作為商標外，並以米色為底之黑
    、紅、褐色相間交織圖案作為其商品之基本圖樣，以表彰其生產製造之衣服、皮
    包、服飾配件等商品，長期以來投注大量財力、物力創作設計衣服及其週邊商品
    ，經常透過各種媒體廣為宣傳廣告，該圖樣業經布拜里公司長期廣泛使用行銷，
    已足以令相關事業或消費者認識其為表彰布拜里公司信譽之標誌，進而具備商標
    識別之功能，始經經濟部智慧財產局於八十九年九月十六日依修正前商標法第五
    條第二項規定核准該商標註冊。由於該商標係基於長期使用而取得識別性，因此
    其商標範圍應較為「限縮」在其長期使用之「特定設色」及「條紋設計」，致消
    費者無法區辨之範圍內，方受到商標法之保護，並得排除他人之使用等情，亦有
    經濟部智慧財產局九十二年十二月二十三日智商字第○九二○○一一七七二○號
    函附卷可參（見本院卷第五十三頁）。足見本件商標圖樣係一般常見之布料裝飾
    圖樣，祇因長期使用而取得識別性，因此其商標範圍應較為「限縮」在其長期使
    用之「特定設色」及「條紋設計」，致消費者無法區辨之範圍內，方受到商標法
    之保護。
  (三)本件扣案之服飾一千六百六十三件，計有衣服一千四百二十五件、皮衣外套二百
    十九件、風衣外套六件、背心十一件、裙子二件，有內政部警政署保安警察第二
    總隊保智大隊第二中隊高雄分隊查扣物品目錄表一紙在卷可憑（見上開偵查卷第
    十九頁），其中衣服有米色、紅色、青綠色、青色、黑色、卡其色、白色、藍色
    為底之格線設計花紋圖案（見本院卷第九十八頁至第一○七頁查獲之照片所示）
    ，裙子有米色、紅色為底之格線設計花紋圖案（見本院卷第一一九頁查獲之照片
    所示），皮衣外套、風衣外套、背心均僅有內襯有米色為底之格線設計花紋圖案
    ，表面並無任何格紋圖案（見本院卷第一○八頁至第一一八頁查獲之照片所示）
    ，而該等服飾完全沒有「ＢＵＲＢＥＲＲＹＳ」字樣，亦據證人即查獲之警員己
    ○○、丁○○於本院審理時均證稱：查獲的服飾並沒有標明布拜里，只有格子狀
    的圖樣等語（見本院卷第一三六頁、第一四一頁），該等服飾之吊牌並有「ＭＰ
    Ｒ」之字樣（見本院卷第九十八頁、第一○二頁至第一○七頁、第一一○頁、第
    一一一頁、第一一四頁至第一一六頁、第一一九頁至第一二一頁、第一二五頁）
    ，而該「ＭＰＲ」之文字係媚芭黎公司向經濟部智慧財產局申請註冊登記，取得
    商標專用權，指定使用於衣服、套裝、洋裝之商品，專用期間自八十八年一月十
    六日起至九十八年一月十五日止，有中華民國商標第00000000號註冊證
    一紙可稽（見九十三年度偵字第六五九二號卷第十六頁）。是扣案之上開紅色、
    青綠色、青色、黑色、卡其色、白色、藍色為底之格線設計花紋圖案之服飾，均
    係以各該色系為底色，與上述告訴人商標範圍限縮在長期使用之「特定設色」不
    同，其二者之底色顯有相當大之差別，一般社會大眾於觀覽該等服飾圖案之際，
    應無聯想起上開商標圖樣之可能，再參以上開扣案之服飾均無任何與告訴人公司
    有關之字樣，自不致造成消費者誤認係屬告訴人之產品，而導致消費者混淆誤認
    之虞。
  (四)雖扣案之服飾其中米色之部分，固與告訴人所有商標圖樣近似，然扣案之皮衣外
    套、風衣外套、背心部分，均僅有內襯有米色為底之格線設計花紋圖案，該等服
    飾顯非將「格紋圖案」置於顯著吸引消費者注意之處，亦無為行銷之目的使消費
    者足以認識其為商標之功用，自難認定被告係將「格紋圖案」作為商標使用，被
    告二人應無使用格紋圖案作為商標之認識及犯意，是被告二人是否對「使用相同
    他人註冊商標之圖樣」有所認識，即有疑問。又被告丙○○雖為媚芭黎公司之負
    責人，被告甲○○為該公司之副理，並均自承從事服飾業已有十年（見本院卷第
    一四六頁、第一四八頁），然本件商標之格紋圖樣，顯已經逾越一般消費大眾所
    能認識及判斷之範圍，被告丙○○所經營之公司既非告訴人之特約經銷店家，其
    對相關產品之認識，自與一般消費大眾無異，是公訴人推論被告二人係從事服飾
    販賣為業已長達數年，理應更較一般人具備專業判斷能力，對於各種品牌商標註
    冊情形均應較一般消費者更加清楚辨識等語，亦不足以證明被告二人明知。再衡
    以被告二人所販賣之扣案服飾，其同一樣式中，既包括多種與告訴人上開商標圖
    樣顏色不同之商品，已如前述，該等商品不僅完全未使用足以表彰告訴人商品之
    「ＢＵＲＢＥＲＲＹ」文字，反而另使用其註冊登記之「ＭＰＲ」商標，倘若被
    告丙○○有意輸入仿冒商品販賣，理應完全以米色為主，豈會摻雜其他各色系之
    服飾；況且，被告二人所銷售之下游廠商，多以大賣場或購物中心為主，而無批
    發至夜市或零售予個人，倘若其明知扣案物品係仿冒品，應不至於銷售至購物中
    心或大賣場供不特定人選購，並於吊牌註明公司之名稱及地址，而有隨時被取締
    之危險，顯見被告二人並未明知於同一商品或類似商品，使用相同或近似於他人
    註冊商標之圖樣而販賣之情形。
　(五)綜上所述，扣案之上開非米色部分之服飾既未使用布拜里公司之上開商標圖樣，
    即非屬違反商標法第八十一條規定之仿冒商品；而就米色部分之服飾被告二人亦
    無明知於同一商品或類似商品，使用相同或近似於他人註冊商標之圖樣而販賣之
    情形，尚與商標法第八十二條之規定不符。此外，公訴人所舉證明方法，尚未達
  　一般人均無合理之懷疑存在，而使本院得被告有罪之確信，不能證明被告二人犯
    罪，依法自應為被告二人無罪之諭知。
五、原審未予詳究，遽予論罪科刑，尚有未洽，被告二人上訴意旨指摘原判決不當，
    為有理由，自應由本院將原判決撤銷改判，另為被告二人無罪之諭知。
六、按檢察官聲請以簡易判決處刑之案件，經法院認為有第四百五十一條之一第四項
    但書之情形者，應適用通常訴訟程序審判之，刑事訴訟法第四百五十二條定有明
    文；且對於簡易判決之上訴，準用刑訴法第三編第一章及第二章之規定，管轄第
    二審之地方法院合議庭受理簡易判決上訴案件，應依通常程序審理。其認案件有
    刑訴法第四百五十二條之情形者，應撤銷原判決，逕依通常程序為第一審判決，
    法院辦理刑事訴訟簡易程序案件應行注意事項第十四項亦有規定。本件檢察官既
    已就被告二人涉犯商標法之犯行聲請簡易判決處刑，經本院審理後，認被告二人
    被訴違反商標法之犯行應為無罪之諭知，已如前述，致有刑事訴訟法第四百五十
    一條之一第四項但書第三款之情形，依前揭規定，應由本院合議庭逕依通常程序
    審理後，而為第一審判決，檢察官如不服本判決，仍得於法定上訴期間內，向管
    轄之第二審法院提起上訴，附此敘明。
據上論斷，應依刑事訴訟法第四百五十二條、第四百五十五條之一第三項、第三百六
十九條第一項前段、第三百六十四條、第三百零一條第一項，判決如主文。
本案經檢察官乙○○到庭執行職務。
中　　　華　　　民　　　國　　九十四　　年　　　三　　　月　　 十五 　　日
                                    臺灣高雄地方法院刑事第三庭
                                        審判長法  官   黃建榮
                                              法  官   陳威龍
                                              法  官   陳玉聰
右正本證明與原本無異。
如不服本判決，應於收受送達後十日內向本院提出上訴書狀。
    　　　　　　　　　　　　　　　　　　　　　書記官   鄭淑臻
中　　　華　　　民　　　國　　九十四　　年　　　三　　　月　　 十五 　　日
 附表
┌──┬────────┬──────┬───────┬──────┬──────────┐
│編號│    商標名稱    │  商標圖樣  │商標註冊證號及│商標專用範圍│　　商標專用權人    │
│    │                │            │   專用期限   │            │                    │
├──┼────────┼──────┼───────┼──────┼──────────┤
│一  │BURBERRYS CHECK │            │註冊證號：    │衣服、背心、│英商布拜里公司      │
│    │                │            │九○六一九二  │大衣、風衣、│                    │
│    │                │            │專用期限：    │夾克、休閒服│                    │
│    │                │            │自八十九年九月│…等        │                    │
│    │                │            │十六日至九十九│            │                    │
│    │                │            │年九月十五日止│            │                    │
└──┴────────┴──────┴───────┴──────┴──────────┘
